【裁判字號】    88,訴,1537
【裁判日期】    890803
【裁判案由】    毒品危害防制條例
【裁判全文】
臺灣桃園地方法院刑事判決                        八十八年度訴字第一五三七號
    公  訴  人  臺灣桃園地方法院檢察署檢察官
    被      告  甲○○
右列被告因違反毒品危害防制條例案件，經檢察官提起公訴（八十八年度毒偵字第八
一八號），本院判決如左：
        主  文
甲○○連續施用第二級毒品，累犯，處有期徒刑柒月，扣案如附表編號一、(1)、(3)及
編號二、(1)、(4)所載之物均沒收銷燬，又連續施用第一級毒品，累犯，處有期徒刑玖
月，扣案如附表編號一、(2)、編號二、(2)、(3)所載之物均沒收銷燬，應執行有期徒刑
壹年貳月，扣案如附表編號一、(1)、(2)、(3)及編號二、(1)、(2)、(3)、(4)所載之物均沒
收銷燬。
        事  實
一、甲○○前因違反麻醉藥品管理條例案件，經本院於民國八十五年九月十三日判處
    有期徒刑六月確定，甫於八十五年十二月二十七日易科罰金執行完畢，復因施用
    第二級毒品安非他命案件，經本院於八十七年十月三十一日以八十七年度毒聲字
    第二五八四號裁定令入臺灣桃園看守所附設勒戒處所施以觀察、勒戒後，認無繼
    續施毒品之傾向，由臺灣桃園地方法院檢察署檢察官於八十七年十一月十七日以
    該署八十七年度偵字第一六三六九號、第一六三九一號予以不起訴處分確定在案
    ，嗣於不起訴處分確定後，復因施用第一、二級毒品案件，再經本院於八十八年
    二月四日以八十八年度毒聲字第八○一號裁定令入臺灣桃園看守所附設勒戒處所
    施以觀察、勒戒後，認有繼續施用毒品之傾向，先經本院於八十八年二月二十六
    日以八十八年度毒聲字第一二五一號裁定令入戒治處所施以強制戒治，再經本院
    於八十八年五月十二日以八十八年度訴字第三六三號判決合併判處有期徒刑一年
    確定（施用第一級毒品部分判處有期徒刑八月，施用第二級毒品部分判處有期徒
    刑六月，合併定其應執行刑為有期徒刑一年），迺甲○○於八十八年七月十六日
    停止戒治出所後，猶不知悔悟，復基於施用第二級毒品安非他命及第一級毒品海
    洛因之概括犯意，自八十八年八月一日起迄同年十月七日下午三（四）時許止（
    施用第二級毒品安非他命），自八十八年九月初某日起迄同年十月七日下午二（
    三）時許止（施用第一級毒品海洛因，每日約施用三次），在桃園縣大溪鎮○○
    路○段二三○巷二二號（起訴書漏載該址）及桃園縣桃園市○○○街三九號等處
    ，連續非法施用第二級毒品安非他命及第一級毒品海洛因多次，其間經警先後於
    附表所載之時、地查獲，並扣得如附表所載之物品，始知上情。
二、案經桃園縣警察局桃園分局報請臺灣桃園地方法院檢察署檢察官偵查起訴。
        理  由
一、訊據被告甲○○對於右揭犯罪事實迭於本院八十九年六月二十九日及七月二十日
    審理中坦承不諱，又被告先後二次所採集之尿液，經送請檢驗之結果，亦呈有安
    非他命陽性及嗎啡陽性（海洛因經注入人體後，經水解代謝作用，會呈嗎啡陽性
    反應）反應，有臺灣檢驗科技股份有限公司八十八年八月九日、十月二十一日濫
    用藥物尿液檢驗報告二紙在卷可稽，再為警先後於附表編號一所載時、地所查獲
    之(1)、(2)結晶物品及白色粉末、編號二所載時、地查獲之(1)、(2)之結晶物品及白
    色粉末，經送請行政院衛生署藥物食品檢驗局及法務部調查局檢驗之結果，亦確
    係第二級毒品安非他命及第一級毒品海洛因無訛（查扣數量如附表編號一、二所
    載），有行政院衛生署藥物食品檢驗局八十八年十月十八日藥檢壹字第８８１６
    １１３號、八十八年十月二十六日藥檢壹字第８８１６８６２號檢驗成績書二紙
    ，及法務部調查局八十八年十月二十日00000000號、八十八年十月二十
    二日00000000號鑑定通知書二紙附卷足憑，此外復有附表編號一、(3)該
    組安非他命吸食器扣案足憑，再附表編號二、(3)、(4)所查扣之該五只空袋，經本
    院送驗結果，亦殘留有第一級毒品海洛因及第二級毒品安非他命殘渣，有憲兵司
    令部刑事鑑驗中心八十九年七月一日（八九）綱得字第○八九六五號鑑驗通知乙
    紙附卷足按，復查被告前因施用第二級毒品安非他命案件，經本院於八十七年十
    月三十一日以八十七年度毒聲字第二五八四號裁定令入臺灣桃園看守所附設勒戒
    處所施以觀察、勒戒後，認無繼續施毒品之傾向，由臺灣桃園地方法院檢察署檢
    察官於八十七年十一月十七日以該署八十七年度偵字第一六三六九號、第一六三
    九一號予以不起訴處分確定在案，嗣於不起訴處分確定後，復因施用第一、二級
    毒品案件，再經本院於八十八年二月四日以八十八年度毒聲字第八○一號裁定令
    入臺灣桃園看守所附設勒戒處所施以觀察、勒戒後，認有繼續施用毒品之傾向後
    ，先經本院於八十八年二月二十六日以八十八年度毒聲字第一二五一號裁定令入
    戒治處所施以強制戒治，再經本院於八十八年五月十二日以八十八年度訴字第三
    六三號判決合併判處有期徒刑一年確定（施用第一級毒品部分判處有期徒刑八月
    ，施用第二級毒品部分判處有期徒刑六月，合併定其應執行刑為有期徒刑一年）
    ，有本院八十七年度毒聲字第二五八四號、第八○一號、八十八年毒聲字第一二
    五一號裁定、本院八十八年度訴字第三六三號判決，及臺灣桃園地方法院檢察署
    八十七年度偵字第一六三六九號、第一六三九一號不起訴處分書各乙紙在卷足參
    ，再被告係於八十八年五月二十七日收受本院八十八年度訴字第三六三號刑事判
    決，嗣於八十八年六月二十五日具狀向臺灣高等法院撤回上訴乙節，亦有本院送
    達證書及撤回上訴聲請書乙紙在卷可稽，足見本件被告所犯毒品危害防制條例第
    十條第一項、第二項之罪，係於前案（本院八十八年度訴字第三六三號）確定後
    再犯無訛，末查被告既前已接受二次觀察、勒戒處遇，此節已如前述，則本件被
    告再犯毒品危害防制條例第十條第一項、第二項之罪，自屬『三犯』，且果認此
    情非屬三犯，則豈非停止戒治中之受處分人，均得「盡情？」施用毒品（蓋僅得
    撤銷停止戒治，毒品危害防制條例施行細則第十六條第二款參照），而不得對之
    論罪科刑，復且，如經法院先後「二次」裁定送觀察、勒戒（亦即有二次觀察、
    勒戒處遇），經勒戒處所認均無繼續施用毒品之傾向，嗣經檢察官先後為不起訴
    處分者，如有「再施用」之情，率得論以「三犯」，旋以刑罰臨身，反觀本件，
    既經法院先後「二次」裁定送觀察、勒戒（亦即有二次觀察勒戒處遇），然卻不
    得對行為人論罪科刑，則為何均先後二次經法院裁定送觀察、勒戒，而再有施用
    毒品之犯行，然卻有不同之處遇？為何僅以「不起訴處分」之有無，即率得決定
    刑罰權之適用？是否會有停止戒治期間法律空窗期之疑慮？如此是否會造成法律
    適用之不安定性？是本件事證明確，被告犯行洵堪認定，應予依法論科。
二、核被告所為係犯毒品危害防制條例第十條第一項之施用第一級毒品罪，及同條第
    二項之施用第二級毒品罪，其施用第一級毒品及第二級毒品前後持有毒品之低度
    行為均應為施用之高度行為所吸收，不另論罪，又被告先後多次施用第一級毒品
    海洛因及第二級毒品安非他命之犯行，均時間緊接，觸犯犯罪構成要件相同之罪
    名，顯均係基於概括犯意為之，均應依刑法第五十六條連續犯之規定，皆以一罪
    論，並均依法加重其刑，又公訴人固漏未就被告自八十八年八月一日起迄八十八
    年十月五日止及十月七日（施用第二級毒品安非他命），及八十九月九月初某日
    起迄八十八年十月五日止及十月七日（施用第一級毒品海洛因），該段施用第二
    級毒品安非他命及第一級毒品海洛因之犯行據以起訴，惟因此部分與公訴人前開
    起訴，並經本院判決有罪部分，有連續犯裁判上一罪之關係，本院自得併予審理
    ，在此敘明，查被告前因違反麻醉藥品管理條例案件，經本院於八十五年九月十
    三日判處有期徒刑六月確定，甫於八十五年十二月二十七日易科罰金執行完畢，
    有本院被告全國前案紀錄表及臺灣桃園地方法院檢察署刑案資料查註紀錄表各乙
    紙附卷可按，其於前案執行完畢後五年內再分別犯本件有期徒刑以上之罪，均為
    累犯，均應依刑法第四十七條之規定，均依法遞加重其刑。爰審酌被告之犯罪動
    機、目的、手段，及其品性、生活狀況、智識程度、犯罪所生危害，施用期間，
    及犯罪後已坦承犯行，犯罪後態度尚稱良好等一切情狀，各量處如主文所示之刑
    ，並合併定其應執行刑，以資懲儆。
三、扣案如附表編號一、(1)、(2)及編號二、(1)、(2)之物，均為第二級毒品安非他命及
    第一級毒品海洛因（數量如附表所載），此節已如前述，均屬違禁物，均應依毒
    品危害防制條例第十八條第一項前段之規定，沒收銷燬之，至扣案如附表編號一
    、(3)、編號二、(3)、(4)該組安非他命吸食器，及五只空袋，則內含有第二級毒品
    安非他命殘渣（附表編號一、(3)、編號二、(4)）及第一級毒品海洛因殘渣（附表
    編號二、(3)），此節業據被告供明在卷，並有憲兵司令部刑事鑑驗中心八十九年
    七月一日（八九）綱得字第○八九六五號鑑驗通知各乙紙附卷足按，查為警所查
    扣之該組安非他命吸食器及五只空袋，既因內含有第二級毒品安非他命及第一級
    毒品海洛因殘渣，致於物理外觀上業與該組安非他命吸食器及五只空袋附合而難
    予析離，且如強予析離於經濟上亦須所費不貲，是依社會一般通念，該組安非他
    命吸食器及五只空袋與殘餘第二級毒品安非他命及第一級毒品海洛因殘渣，顯業
    已結合成為一體而無從強加析離，是安非他命及海洛因既屬毒品危害防制條例第
    十八條第一項前段所規定之違禁物，又因為警所查扣之該組安非他吸食器及五只
    空袋與殘餘安非他命、海洛因附合無從分離，此節業如所述，自應援依前揭毒品
    危害防制條例第十八條第一項前段之規定，將該組安非他命吸食器及五只空袋沒
    收銷燬之。至為警所查扣如附表編號一、(4)、(5)、(6)、(7)、(8)及編號二、(5)、(6)
    、(7)所載之物固為被告所有，然與本件被告所犯之罪，尚難謂有直接關係，又為
    警所另查扣如附表編號一、(9)、(10)及編號二、(8)所載之物，則無積極證據足資證
    明為被告所有，且非屬違禁物，本院自均不得率予宣告沒收，併此敘明。
據上論斷，應依刑事訴訟法第二百九十九條第一項前段，毒品危害防制條例二十條第
三項前段、第十條第第一項、二項、第十八條第一項前段，刑法第十一條、第五十六
條、第四十七條、第五十一條第五款，判決如主文。
本案經檢察官魏雯祈到庭執行職務。
中      華      民      國    八十九    年      八      月      三      日
                                臺灣桃園地方法院刑事第五庭
                                        法  官  林信旭
右正本證明與原本無異。
如不服本判決，應於判決送達後十日內，向本院提出上訴狀。
                                        書記官  吳一凡
中      華      民      國    八十九年      八      月      七      日
附錄論罪科刑依據之法條：毒品危害防制條例十條第一項、第二項。
毒品危害防制條例第十條
施用第一級毒品者，處六月以上五年以下有期徒刑。
施用第二級毒品者，處三年以下有期徒刑。
附表：
┌──┬─────┬──────┬─────────────────┬───┐
│編號│時      間│地        點│查         扣        物        品 │備考  │
├──┼─────┼──────┼─────────────────┼───┤
│一  │八十八年九│桃園縣大溪鎮│(1)、第二級毒品安非他命十五小包（原│      │
│    │月十九日下│員林路二段二│檢體重量：十五‧三八七公克〈含包裝│      │
│    │午九時十分│三○巷二二號│〉；驗餘檢體重量：十五‧三五九公克│      │
│    │許        │            │〈含包裝〉。                      │      │
│    │          │            │(2)、第一級毒品海洛因十五小包（合計│      │
│    │          │            │淨重六‧九八公克，包裝重二‧九五公│      │
│    │          │            │克，純度六一‧○一％，純質淨重四‧│      │
│    │          │            │二六公克）。                      │      │
│    │          │            │(3)、安非他命吸食器乙組（殘留有第二│      │
│    │          │            │級毒品安非他命殘渣）              │      │
│    │          │            │(4)、大麻乙小包○‧八公克          │      │
│    │          │            │(5)、電子秤磅乙台                  │      │
│    │          │            │(6)、現金新台幣一萬三千元          │      │
│    │          │            │(7)、分裝塑膠袋二七○只            │      │
│    │          │            │(8)、帳單三紙                      │      │
│    │          │            │(9)、電子計算機乙台                │      │
│    │          │            │(10)、行動電話二具                  │      │
├──┼─────┼──────┼─────────────────┼───┤
│二  │八十八年十│桃園縣桃園市│(1)、第二級毒品安非他命十八小包（原│      │
│    │月七日下午│陽明九街三九│檢體重量：十八‧八九○公克〈含包裝│      │
│    │八時三十分│號          │〉；驗餘檢體重量：十八‧八八○公克│      │
│    │許        │            │〈含包裝〉。                      │      │
│    │          │            │(2)、第一級毒品海洛因十一小包（合計│      │
│    │          │            │淨重七‧九四公克，包裝重二‧六八公│      │
│    │          │            │克，純度六四‧六七％，純質淨重五‧│      │
│    │          │            │一三公克）。                      │      │
│    │          │            │(3)、殘留第一級毒品海洛因空袋二只  │      │
│    │          │            │(4)  殘留第二級毒品安非他命空袋三只│      │
│    │          │            │(5)、空袋乙大包                    │      │
│    │          │            │(6)、電子秤二台                    │      │
│    │          │            │(7)、行動電話乙具                  │      │
│    │          │            │(8)、身份證及駕駛執照計四張        │      │
└──┴─────┴──────┴─────────────────┴───┘


司法院資訊處製作；財團法人民間司法改革基金會備份。
